【裁判字號】    99,易,1113
【裁判日期】    990630
【裁判案由】    侵占
【裁判全文】
臺灣板橋地方法院刑事判決              99年度易字第1113號
公  訴  人  臺灣板橋地方法院檢察署檢察官
被      告  甲○○
選任辯護人  黃金洙律師
上列被告因侵占案件，經檢察官提起公訴（99年度偵字第5493號
），本院判決如下：
    主  文                                              
甲○○無罪。
    理  由
一、本件公訴意旨略以：被告甲○○透過網路聊天室認識告訴人
    乙○○，2 人並於民國99年1 月31日上午相約見面，再於同
    日上午10時許，一同至臺北縣土城市○○路○ 段392 號「有
    馬旅館」313 號房，嗣於同日上午11時許，被告甲○○騎乘
    車號F36 —272 號重型機車搭載告訴人乙○○離開旅館，欲
    前往臺北縣樹林火車站搭車，詎被告甲○○明知其在上址有
    馬旅館房內，曾受告訴人乙○○之託，代為保管現金新台幣
    （下同）8 千元，竟意圖為自己不法所有，行經臺北縣新店
    市○○路○ 段277 號前，趁告訴人乙○○下車撿拾掉落物品
    之際，旋將機車騎走，將8 千元侵占入己。後告訴人乙○○
    報警處理，經警通知被告甲○○到場，而在被告甲○○安全
    帽內襯扣得8 張千元現鈔，因認被告甲○○涉犯刑法第335
    條第1 項之侵占罪嫌等語。
二、按犯罪事實應依證據認定之，無證據不得認定犯罪事實；不
    能證明被告犯罪者，應諭知無罪之判決，刑事訴訟法第154
    條第2 項、第301 條第1 項分別定有明文。又告訴人之告訴
    ，係以使被告受刑事訴追為目的，是其陳述是否與事實相符
    ，仍應調查其他證據以資審認。事實之認定，應憑證據，如
    未能發現相當證據，或證據不足以證明，自不能以推測或擬
    制之方法，為裁判基礎。再認定犯罪事實，所憑之證據，雖
    不以直接證據為限，間接證據亦包括在內，然無論直接或間
    接證據，其為訴訟上之證明，須於通常一般之人均不致於有
    所懷疑，而得確信其為真實之程度者，始得據之為有罪之認
    定，倘其證明尚未達到此一程度，而有合理性懷疑之存在時
    ，即無從為有罪之認定（最高法院分別著有52年台上字第13
    00號、40年台上字第86號及76年台上字第4986號等判例參照
    ）。又被害人與一般證人不同，其與被告處於相反之立場，
    其陳述之目的，在使被告受刑事訴追處罰，內容未必完全真
    實，證明力自較一般證人之陳述薄弱。故被害人縱立於證人
    地位而為指證及陳述，且其指證、陳述無瑕疵可指，仍不得
    作為有罪判決之唯一證據，應調查其他證據以察其是否與事
    實相符，亦即仍須有補強證據以擔保其指證、陳述之真實性
    ，始得採為斷罪之依據（最高法院94年度台上字第3326號判
    決參照）。
三、公訴人認被告甲○○涉有上揭犯行，係以(一)被告甲○○於警
    詢及偵查中之供述；(二)告訴人乙○○於警詢及偵查中之供述
    ；(三)證人即臺北縣政府警察局新店分局雙城派出所警員莊凱
    斌於偵查中之證述；(四)臺北縣政府警察局新店分局搜索、扣
    押筆錄、扣押物品目錄表及贓物認領保管單等為其主要論據
    。惟訊據被告甲○○固不否認透過網路聊天室認識告訴人乙
    ○○，2 人於99年1 月31日上午相約見面，並於同日上午10
    時許，一同前往臺北縣土城市○○路○ 段392 號「有馬旅館
    」313 號房，之後伊騎乘車號F36 —272 號重型機車搭載告
    訴人乙○○離開旅館前往樹林火車站搭車，行經新店市○○
    路○ 段277 號前，告訴人乙○○下車撿拾掉落物品之際，伊
    將機車騎走，此外警員在伊安全帽內襯扣得8 張千元現鈔等
    情，然堅詞否認有為侵占之行為，並辯稱：告訴人乙○○並
    沒有將現金交由伊保管，伊亦未將該8 千元之現金放入安全
    帽內襯，伊係遭告訴人乙○○栽贓等語。
四、經查：
  (一)有關被告甲○○透過網路聊天室認識告訴人乙○○，2 人於
    99年1 月31日上午相約見面，並於同日上午10時許，一同前
    往臺北縣土城市○○路○ 段392 號「有馬旅館」313 號房，
    之後被告甲○○騎乘上揭重型機車搭載告訴人乙○○離開旅
    館前往樹林火車站搭車，行經新店市○○路○ 段277 號前，
    告訴人乙○○下車撿拾掉落物品之際，被告甲○○將機車騎
    走，嗣經告訴人乙○○報警，警員在被告甲○○安全帽內襯
    扣得8 張千元現鈔之事實，業據被告甲○○於警詢、偵查及
    本院準備程序中均供述明確（見99年度偵字第5493號偵查卷
    宗第5 至6 、26至27頁及本院卷第14背面頁），並經告訴人
    乙○○於警詢及偵查中指訴明確（見同上偵查卷宗第7 至8
    、31至32頁），且經證人莊凱斌於偵查中證述綦詳（見同上
    偵查卷宗第30至31頁），復有臺北縣政府警察局新店分局搜
    索、扣押筆錄、扣押物品目錄表及贓物認領保管單及照片2
    張在卷可稽（見同上偵查卷宗第15至19頁），此部分之事實
    ，已堪認定。
  (二)惟被告甲○○辯稱：告訴人乙○○並未將現金交由伊保管，
    伊亦未將該現金放入安全帽內襯，伊沒有侵占及竊盜等語，
    是有關告訴人乙○○究竟有無委任被告甲○○保管款項，且
    警員在被告甲○○安全帽內襯起出之現金8 千元究竟是何人
    放置厥為本案之關鍵而有予究明之必要。經查：
  1.觀之告訴人乙○○於警詢中指訴：伊透過網路認識甲○○，
    並與甲○○約在樹林火車站見面，還在附近便利商店先提領
    1 萬元，原本要到山上唱歌，但甲○○稱不如租車出去玩，
    伊覺得不妥，之後甲○○就提議去旅館聊天，伊便說好，之
    後就一起去開房間，期間甲○○有問伊剛提領的錢放在哪裡
    ，伊表示在褲子的口袋，遂進去浴室洗澡，就將衣服及褲子
    放在化妝台上，洗完澡後，就要求甲○○將伊帶回樹林火車
    站，伊發現甲○○騎往不同方向，直到載到新店市○○路○
    段277 號時，甲○○就叫伊下車，伊才發現有異，這時發現
    身上的錢已經被竊走了，便報警請警察幫忙等詞（見同上偵
    查卷宗第8 頁）；其於偵查中另指訴：當天伊與被告約在樹
    林火車站見面，被告騎機車來載伊，叫伊去領錢作為玩樂的
    費用，伊就領了1 萬元，接著就去山上唱歌，唱歌完，被告
    提議要去旅館，在旅館裡面，被告要求伊作男朋友，不讓伊
    離開旅館，伊不願意，被告就當面將皮包內的8 千元拿出來
    ，並說要替伊保管這8 千元，等到伊回去時，會將錢還伊，
    伊有詢問真的會還嗎，被告說會，伊就讓被告將錢拿走，後
    來被告說要載伊去樹林火車站，卻一直騎車繞來繞去，途中
    保特瓶掉到地上，伊下車去撿，被告就把車騎走云云（見同
    上偵查卷宗第30至31頁），可見告訴人乙○○對其究竟有無
    將8 千元交給被告甲○○保管乙節，有前後不一致之情形，
    是告訴人乙○○所指，已難遽信。
  2.再參以告訴人乙○○於本院審理中以證人身分具結證稱：伊
    與被告是透過網路認識，又於99年1 月31日有跟被告見面，
    被告表示要租車，伊說租車太貴，要去旅館休息，所以跟被
    告騎機車一同到土城市○○路○段392 號的有馬旅館，期間
    伊本來要跟被告做，但被告說不要，伊就生氣，並表示要離
    開，被告有說她洗完澡就要離開，因伊與被告吵架，怕被告
    告伊性侵害，所以被告在洗澡時，就把8 千元放在安全帽裡
    面，到警察報案亂說被告偷伊錢，被告根本沒有犯罪，伊知
    道自己這樣會犯誣告罪等語明確（見本院卷第32至34頁），
    可見告訴人乙○○係因擔心被告甲○○對其提出性侵害告訴
    方設詞誣陷被告甲○○之情至明，益徵被告甲○○前開所辯
    ，自屬有據。
五、綜上事證，被告甲○○並無為刑法第335 條第1 項侵占罪構
    成要件之行為，自難以該罪相繩此外，復查無其他積極證據
    足資認定被告甲○○有何公訴意旨所述之侵占犯行，揆之前
    開最高法院判決意旨，本件核屬不能證明被告甲○○犯罪，
    自應為無罪之諭知。
據上論斷，應依刑事訴訟法第301 條第1 項，判決如主文。
本案經檢察官簡志祥到庭執行職務。
中    華    民    國    99    年    6     月    30    日
                  刑事第一庭審判長法  官  王復生

                                  法  官  陳世旻

                                  法  官  連雅婷
以上正本證明與原本無異。
如不服本判決應於收受判決後10日內向本院提出上訴書狀，並
應敘述具體理由。其未敘述上訴理由者，應於上訴期間屆滿後
20日內向本院補提理由書（均須按他造當事人之人數附繕本）
「切勿逕送上級法院」。
                                書記官  郭晉良

中    華    民    國    99    年    6     月    30    日

司法院資訊處製作；財團法人民間司法改革基金會備份。
